【裁判字號】    99,訴,225
【裁判日期】    990702
【裁判案由】    偽造有價證券等
【裁判全文】
臺灣桃園地方法院刑事判決               99年度訴字第225號
公  訴  人  台灣桃園地方法院檢察署檢察官
被      告  丙○○
選任辯護人  劉世興律師
上列被告因偽造有價證券等案件，經檢察官提起公訴（99年度偵
字第638號、第2175號），本院判決如下：
    主  文
丙○○故買贓物，累犯，處有期徒刑參月，如易科罰金，以新臺
幣壹仟元折算壹日，減為有期徒刑壹月又拾伍日，如易科罰金，
以新臺幣壹仟元折算壹日。
丙○○被訴意圖供行使之用，而偽造有價證券部分免訴。
    事  實
一、丙○○前於民國92年間因違反毒品危害防制條例案件，經本
    院以92年度壢簡字第512 號判決判處有期徒刑6 月確定；同
    年又因違反毒品危害防制條例案件，經本院以92年度壢簡字
    第473 號判決判處有期徒刑3 月確定；同年再因違反動產擔
    保交易法案件，經本院以92年度壢簡字第687 號判決拘役59
    日確定，上開3 罪接續執行，至93年12月6 日縮刑期滿執行
    完畢。詎猶不知悔改，丙○○因自95年間起向甲○○承租位
    在桃園縣中壢市○○路215 巷15號5 樓住處，與甲○○同住
    在上址，惟因經濟困難而積欠甲○○租金，嗣甲○○向丙○○表示缺錢花用，希望丙○○清償積欠之租金，丙○○竟基
    於故買贓物之犯意，明知莊英豪於95年7 月間某日，在桃園
    縣平鎮市○○里○○路南勢二段251 巷9 弄9 之2 號住處，
    所交付發票金額、發票日均空白，而蓋有發票人乙○○印章
    、付款行新竹國際商業銀行平鎮分行、支票號碼AA0000000
    號、AA0000000 號及AA0000000 號之空白支票3紙 均係來歷
    不明之贓物（上開3 紙支票係乙○○於95年4 月30日置於其
    停放在桃園縣平鎮市○○路158 巷3 弄8 號地下1 樓之車牌
    號碼7965-FP 號自小貨車內所遺失），仍以每張新臺幣（下
    同）8,000 元之代價，向莊英豪購得上開支票。丙○○嗣將
    前開3 紙支票其中票號AA0000000 號支票，委請徐霖鑫填寫
    發票日及金額後，持向陳秀娘調借現金30,000元（丙○○此
    部所涉共同意圖供行使之用，而偽造有價證券部分，詳如後
    述。另票號AA0000000 號及AA0000000 號2 紙支票，經丙○○填寫發票日及金額後，交付予知情之甲○○，由甲○○持
    向不知情之李憶周調借現金100,000 元部分，所涉偽造有價
    證券罪部分，已經本院以96年度訴字第1060號判決判處有期
    徒刑3 年6 月確定在案），嗣因乙○○於95年5 月2 日已向
    臺灣票據交換所申請掛失止付，陳秀娘於95年7 月20日持該
    紙支票至新竹商業銀行湖口分行提示不獲兌現，始循線查悉
    上情。
二、案經臺灣桃園地方法院檢察署檢察官自動檢舉簽分偵查起訴
    。
    理  由
甲、程序部分：
一、按被告以外之人於審判外之言詞或書面陳述，除法律有規定
    者外，不得作為證據。又被告以外之人於審判外之陳述，雖
    不符前4 條之規定，而經當事人於審判程序同意作為證據，
    法院審酌該言詞陳述或書面陳述作成時之情況，認為適當者
    ，亦得為證據。當事人、代理人或辯護人於法院調查證據時
    ，知有第159 條第1 項不得為證據之情形，而未於言詞辯論
    終結前聲明異議者，視為有前項同意，刑事訴訟法第159 條
    第1 項、第159 條之5 分別定有明文。查證人甲○○、徐霖
    鑫、乙○○、陳秀娘於警詢時所為之陳述，固係審判外之陳
    述而屬傳聞證據，惟被告就上開審判外之陳述，於本院審理
    中，知有該項證據，未曾於言詞辯論終結前聲明異議，而本
    院審酌該等證人陳述作成時之情況，並無違法取證及證明力
    過低之瑕疵，亦認以之作為證據為適當，依前揭規定說明，
    自有證據能力。
二、次按被告以外之人於偵查中向檢察官所為之陳述，除顯有不
    可信之情況者外，得為證據，刑事訴訟法第159 條之1 第2
    項定有明文。因檢察官代表國家偵查犯罪時，原則上均能遵
    守法定程式，且被告以外之人如有具結能力，仍應依法具結
    ，以擔保其係據實陳述，故規定「除顯有不可信之情況者外
    」，得為證據（最高法院93年度臺上字第2397號判決意旨參
    照）。查證人甲○○既於偵查中同意具結而為證述，有證人
    結文可證，依現存證據亦查無顯不可信情況，依上說明，證
    人甲○○於檢察官偵查中所為證述自有證據能力。
三、按共同被告之供述，就其他被告而言，本質上屬於證人，基
    於憲法第16條保障人民訴訟權及同法第8 條第1 項正當法律
    程序之規定，為確保刑事被告對證人之詰問權，除經被告於
    審判中同意作為證據，且法院審酌該言詞陳述或書面陳述作
    成時之情況，認為適當者外，仍應依法定程序令共同被告以
    證人身分到場具結陳述，並接受被告之詰問，其陳述始得作
    為認定被告犯罪事實之判斷依據（司法院大法官釋字會議釋
    字第582 號解釋意旨參照）。查徐霖鑫、莊英豪於臺灣桃園
    地方法院檢察署95年度偵字第26019 號案件偵訊時，係以被
    告身分所為之陳述，其等就自己以外之被告丙○○所涉上開
    犯行之供述，對被告丙○○而言，係屬被告以外之人於審判
    外所為之陳述，為傳聞證據。然被告丙○○及其辯護人於本
    院審理時既對上開證據之證據能力無意見，且經本院於最後
    審理期日提示上開筆錄並告以要旨，被告丙○○及其辯護人
    就此部分證據之證據能力亦均未聲明異議，本院審酌上開言
    詞陳述作成時之情況，並無違法取供情形或其他程序上之瑕
    疵，亦認引用其等於偵查中所為陳述作為證據應屬適當，是
    依前開說明及刑事訴訟法第159 條之5 之規定，認具證據能
    力。
四、又本案認定事實所引用之文書證據，並無證據證明係公務員
    違背法定程式所取得，亦無刑事訴訟法第159 條之4 之顯有
    不可信之情況與不得作為證據之情形。本院斟酌本案卷內之
    證據並非非法取得，亦無證明力明顯過低之情形，且經本院
    於審判期日依法進行證據之調查、辯論，被告於訴訟上之程
    序權即已受保障，故前揭各該證據，均得採為證據，合先敘
    明。
乙、實體部分：
壹、有罪部分：
一、前揭犯罪事實，業據被告丙○○於本院審理時坦認不諱（見
    本院卷第22頁、第54頁），核與證人即被害人乙○○及證人
    陳秀娘於警詢時、證人甲○○、徐霖鑫於警詢、偵查時、證
    人莊英豪於偵查時指證之情節相符。此外，並有臺灣票據交
    換所桃園縣分所95年8 月3 日（95）台票桃字第547-3 號函
    暨AA0000000 號支票退票理由單、遺失票據申報書、96年6
    月8 日（96）台票桃字第368 號函暨AA0000000 號、AA0000
    000 號支票正反面及退票理由單、渣打國際商業銀行股份有
    限公司平鎮簡易型分行96年8 月13日渣打商銀平鎮字第0960
    0083號函在卷可據（見臺灣桃園地方法院檢察署95年度偵字
    第26019 號卷第40頁至第45頁、本院96年度訴字第1060號卷
    第48頁至第50頁、第92頁至第93頁），堪認被告自白與事實
    相符，胥值採信。綜述，本件事證明確，被告犯行洵堪認定
    ，應依法論科。
二、核被告丙○○所為，係犯刑法第349 條第2 項之故買贓物罪
    。又被告有如事實欄所載之犯罪科刑及刑之執行完畢情形，
    有臺灣高等法院被告前案紀錄表在卷可按，其受有期徒刑執
    行完畢後，5 年內故意再犯有期徒刑以上之罪，為累犯，應
    依刑法第47條第1 項規定加重其刑。爰審酌被告為圖私利，
    而故買乙○○所遺失之3 紙空白支票，與其犯罪之動機、目
    的雖然單純，手段亦稱平和，但對於交易及金融秩序仍有影
    響及犯後尚能坦承犯行，態度良好等一切情狀，量處如主文
    所示之宣告刑。又被告所犯前開該罪之犯罪時間，係在96年
    4 月24日之前，合於中華民國九十六年罪犯減刑條例第2 條
    第1 項第3 款規定之減刑要件，又無其他不合於該條例所定
    不得減刑之情形，爰依該條例第2 條第1 項第3 款之規定減
    其宣告刑2 分之1 ，並諭知易科罰金之折算標準。
貳、免訴部分：
一、公訴意旨另以：丙○○於購得上開空白支票3 張後，於95年
    7 月間某日，在桃園縣中壢市○○路215 巷15號5 樓甲○○
    住處，在前開AA0000000 號及AA0000000 號2 紙支票上，虛
    偽填載如附表1 、2所示之發票日及金額而偽造有價證券2紙
    後，將前開2 紙支票交付予知情之甲○○（通緝中，另行審
    結），甲○○另基於行使偽造有價證券之犯意，於95年7 月
    間將前開2 紙支票交付予不知情之李憶周收受後貸予100,00
    0 元而予以行使，足以生損害於乙○○及新竹國際商業銀行
    平鎮分行支票帳戶管理之正確性（丙○○此部所涉偽造有價
    證券犯行，業經本院以96年度訴字第1060號判決判處有期徒
    刑3 年6 月，並於98年5 月4 日確定在案）。嗣因徐霖鑫（
    徐霖鑫所涉偽造有價證券犯行部分，經本院以96年度訴字第
    1060號刑事判決判處應執行有期徒刑3 年4 月，嗣徐霖鑫提
    起上訴，業由臺灣高等法院以98年度上訴字第2440號刑事判
    決駁回上訴確定在案）亦缺錢花用，丙○○、甲○○竟與徐
    霖鑫共同基於意圖供行使而偽造有價證券、行使有價證券之
    犯意聯絡，明知未得發票人乙○○之同意及授權，竟於95年
    7 月間之某日，在前開甲○○住處內，推由徐霖鑫於系爭AA
    0000000 號支票上填載如附表編號3 所示之發票日及金額，
    而偽造有價證券1 紙後，由徐霖鑫持前開支票，至陳秀娘位
    於新竹縣湖口鄉○○路○ 段50號麵攤前，交予陳秀娘而行使
    之，使陳秀娘以為「乙○○」同意擔任發票人，因而貸予30
    ,000元現金，足以生損害於乙○○及新竹國際商業銀行平鎮
    分行帳戶管理之正確性，因認丙○○就此部分另涉與徐霖鑫
    共同意圖供行使之用，而偽造有價證券罪嫌云云。
二、按案件曾經判決確定者，應諭知免訴之判決，刑事訴訟法第
    302條第1款定有明文，此為訴訟法上之一事不再理原則，同
    一事實已經判決確定者，就確定判決所認定事實之全部，均
    應為判決確定效力所及，如再行起訴，即應諭知免訴判決，
    以免違反一事不再理原則（最高法院81年度臺非字第84號判
    決意旨參照）。又所謂接續犯，係指多次之數行為，該當於
    同一犯罪構成要件，但因係於同一時、地，或甚為密接時、
    地之作為，而持續侵害同一法益，依社會健全通念，咸認其
    各舉動之獨立性極為薄弱，將之視為一個行為較合理，使各
    舉動構成一單一之犯罪行為，給予一個法律上之評價而言（
    最高法院86年台上字第3295號判例意旨參照），乃為實質一
    罪，故其一部分事實已經判決確定，依上說明，其效力亦及
    於全部犯罪事實，法院自不得再予審理裁判。
三、經查：
（一）被告丙○○為清償積欠甲○○之租金，先於95年7 月間某
      日，向莊英豪購買上開來路不明之3 紙空白支票贓物，旋
      於同年7 月間某日，在甲○○前開住處，在其中票號AA00
      00000 號、AA0000000 號支票上填載發票日及金額後，交
      予知情之甲○○，由甲○○於95年7 月某日持向不知情之
      李憶周調借100,000 元而予以行使等事實，業經被告丙○○坦認不諱，復有臺灣票據交換所桃園縣分所95年8 月3
      日（95）台票桃字第547-3 號函暨AA0000000 號支票退票
      理由單、遺失票據申報書、96年6 月8 日（96）台票桃字
      第368 號函暨AA0000000 號、AA0000000 號支票正反面及
      退票理由單、渣打國際商業銀行股份有限公司平鎮簡易型
      分行96年8 月13日渣打商銀平鎮字第09600083號函在卷為
      憑（見臺灣桃園地方法院檢察署95年度偵字第26019 號卷
      第40頁至第45頁、本院96年度訴字第1060號卷第48頁至第
      50頁、第92頁至第93頁），並經本院以96年度訴字第1060
      號判決判處有期徒刑3 年6 月確定，有前開判決書1 份在
      卷可參，復經本院調閱上開案卷核閱無訛。
（二）而本件被告丙○○嗣又將其中票號AA0000000 號支票交付
      予徐霖鑫，由徐霖鑫在甲○○前開住處，填載發票日及金
      額後，再由徐霖鑫於95年7 月間某日，持向不知情之陳秀
      娘調借30,000元而予以行使，為被告丙○○坦認不諱，並
      經證人徐霖鑫證述在卷，並有上開臺灣票據交換所桃園縣
      分所95年8 月3 日（95）台票桃字第547-3 號函暨AA0000
      00 0號支票退票理由單、遺失票據申報書、96年6 月8 日
      （96）台票桃字第368 號函暨AA0000000 號、AA0000000
      號支票正反面及退票理由單、渣打國際商業銀行股份有限
      公司平鎮簡易型分行96年8 月13日渣打商銀平鎮字第0960
      00 83 號函在卷為憑，雖堪予認定，惟就被告丙○○持上
      開票號AA0000000 號支票交予徐霖鑫填寫後持向不知情之
      陳秀娘調借30,000元之原因目的一節，雖被告丙○○於本
      院96年度訴字第1060號偽造有價證券案件警詢、偵查時先
      供稱：「係因徐霖鑫沒錢吸毒，所以才向我要該張支票去
      換毒品。」、「因為徐霖鑫缺錢，我就把票給他。」（見
      臺灣桃園地方法院檢察署95年度偵字第26019 號卷第15頁
      至第16頁、第68頁），惟於該案審理時則供稱：「因為當
      時我缺錢，所以請徐霖鑫幫我調現金」、「是因我積欠租
      金，所以才請徐霖鑫幫我調現」（見本院96年度訴字第10
      60號卷一第224 頁、第263 頁、第264 頁），前後供述不
      一，然觀諸證人徐霖鑫於上開案件準備程序及審理時所稱
      ：「係因丙○○說她急需錢付房租，所以叫我拿該支票去
      跟陳秀娘借錢。」等語（見本院96年度訴字第1060號卷一
      第25 7頁、第262 頁），則與被告丙○○於該案審理及本
      院審理時供稱：「交付票號AA0000000 號支票予徐霖鑫向
      陳秀娘調借30 ,000 元之目的係為清償積欠甲○○租金」
      等語（見本院卷第55頁），相符一致，佐以上開3 紙空白
      支票既係被告丙○○為清償積欠甲○○租金而同時向莊英
      豪以每張8,000 元之代價一併購入，有如前述，且其中票
      號AA 0000000號、AA0000000 號支票，被告丙○○亦確係
      交由甲○○向不知情之李憶周調借100,000 元，用以返還
      被告丙○○積欠甲○○之房租，復如上述，則被告丙○○
      再將票號AA0000000 號支票交付予徐霖鑫調借現金之目的
      ，衡情自應與票號AA0000000 號、AA0000000 號支票目的
      相同，均係用以清償被告丙○○積欠甲○○之租金乙節，
      應堪認定。檢察官認係因徐霖鑫缺錢花用而向被告丙○○
      拿取票號AA0000000 號支票偽造後，再持向陳秀娘調借現
      金部分，容有誤會，附此敘明。
（三）則依上說明，本件被告丙○○所涉偽造有價證券（票號AA
      0000000 號部分）之犯行，與其前述已判決確定部分之偽
      造有價證券（票號AA0000000 號、AA0000000 號部分）犯
      行，均係利用被告丙○○同時向莊英豪所購得前揭3 紙空
      白支票，先後由被告丙○○及徐霖鑫在甲○○前開住處填
      載發票日及金額後，以完成偽造有價證券，再由甲○○、
      徐霖鑫分持向不知情之李憶周、陳秀娘調借現金而行使，
      且目的均係以調借之款項返還積欠甲○○之租金，復且前
      後2 次偽造有價證券後，並持以行使之時間均在95年7 月
      間，顯係於密接時、地所為，復持續侵害同一被害人乙○○之法益，依社會健全通念，咸認被告丙○○前後2 次意
      圖供行使而偽造有價證券之行為獨立性極為薄弱，應為接
      續犯，故前開被告丙○○意圖供行使之用而偽造票號AA00
      00000 號、AA0000000 號支票之犯行，與本件起訴之意圖
      供行使之用而偽造票號AA0000000 號支票之事實，屬接續
      犯之實質一罪，為同一案件，本件被告丙○○所涉犯偽造
      有價證券犯行部分自應為前案確定判決效力所及，本院不
      得予以審究，依法應就被告此部犯行為免訴之判決。
據上論斷，應依刑事訴訟法第299 條第1 項前段、第302 條第1
款，刑法第349 條第2 項、第47條第1 項、第41條第1 項前段，
刑法施行法第1 條之1 第1 項、第2 項前段，中華民國九十六年
罪犯減刑條例第2 條第1 項第3 款、第7 條、第9 條，判決如主
文。
本案經檢察官吳佳美到庭執行職務。
中    華    民    國    99    年    7     月    2     日
                  刑事第八庭  審判長法  官  林惠霞
                                    法  官  呂綺珍
                                    法  官  葉藍鸚
以上正本證明與原本無異。
如不服本判決應於收受判決後10日內向本院提出上訴書狀，並應
敘述具體理由。其未敘述上訴理由者，應於上訴期間屆滿後20日
內向本院補提理由書( 均須按他造當事人之人數附繕本) 「切勿
逕送上級法院」。
                                    書記官  冒佩妤
中    華    民    國    99    年    7     月    5     日
附表
┌──┬──────┬─────┬───┬────┬─────┐
│編號│  付 款 行  │ 支票號碼 │發票人│ 發票日 │ 票面金額 │
├──┼──────┼─────┼───┼────┼─────┤
│ 1  │新竹國際商業│AA0000000 │乙○○│95.7.22 │50,000元  │
│    │銀行平鎮分行│          │      │        │          │
├──┼──────┼─────┼───┼────┼─────┤
│ 2  │同上        │AA0000000 │同上  │不詳    │50,000元  │
├──┼──────┼─────┼───┼────┼─────┤
│ 3  │同上        │AA0000000 │同上  │95.7.14 │30,000元  │
└──┴──────┴─────┴───┴────┴─────┘
附錄本案論罪科刑之法條：
中華民國刑法第349條
（普通贓物罪）
收受贓物者，處 3 年以下有期徒刑、拘役或 5 百元以下罰金。
搬運、寄藏、故買贓物或為牙保者，處5 年以下有期徒刑、拘役
或科或併科1 千元以下罰金。
因贓物變得之財物，以贓物論。

司法院資訊處製作；財團法人民間司法改革基金會備份。
